【裁判字號】    97,上訴,1253
【裁判日期】    971210
【裁判案由】    違反槍砲彈藥刀械管制條例
【裁判全文】
臺灣高等法院高雄分院刑事判決        97年度上訴字第1253號
上  訴  人
即  被  告  甲○○
                    現於臺灣高雄看守所羈押中
選任辯護人  柳聰賢律師
上列上訴人因違反槍砲彈藥刀械管制條例案件，不服臺灣屏東地
方法院96年度訴字第1454號中華民國97年6 月17日第一審判決（
起訴案號：臺灣屏東地方法院檢察署96年度偵字第6788號），提
起上訴，本院判決如下：
    主  文
上訴駁回。
    事  實
一、甲○○明知手槍、可發射子彈具有殺傷力之改造手槍、可供
    各式具有殺傷力槍枝使用之子彈及其槍枝之主要組成零件均
    為經管制之違禁物，未經許可不得受寄藏放，仍基於寄藏之
    犯意，於民國94年4 、5 月間某日，在其經營而坐落屏東市
    ○○路○段233-3 號之「富樂通達高山茗茶行」內，受綽號
    「嘉景」之不詳姓名成年男子委託，受寄如附表一、二、三
    所示制式手槍、改造手槍、子彈、槍枝組成零件等物，旋分
    別藏放在其上址茶行樓梯間儲藏室，及其位於相鄰之屏東市
    ○○路○段233-2 號住處2 樓房間床頭櫃內，嗣為警於96年
    10月24日中午12時30分許，持核發之搜索票至上開2 址搜索
    而查獲，扣得如附表一、二、三所示之物。
二、案經嘉義縣警察局移送臺灣屏東地方法院檢察署檢察官偵查
    起訴。
    理  由
壹、證據能力：
一、按鑑定人由審判長、受命法官或檢察官就下列之人選任1 人
    或數人充之：1.就鑑定事項有特別知識經驗者。2.經政府機
    關委任有鑑定職務者；鑑定之經過及其結果，應命鑑定人以
    言詞或書面報告；法院或檢察官得囑託醫院、學校或其他相
    當之機關、團體為鑑定，或審查他人之鑑定，並準用第203
    條至第206 條之1 規定，刑事訴訟法第198 條、第206 條第
    1 項、第208 條第1 項分別定有明文。本件卷附內政部警政
    署刑事警察局之96年12月11日刑鑑字第0960168923號槍彈鑑
    定書（偵卷第49至60頁）、槍彈鑑定書1 份，雖係被告以外
    之人即內政部警政署刑事警察局於審判外之書面陳述，然該
    局係臺灣高等法院檢察署關於槍彈有無殺傷力之概括選任鑑
    定機關，有臺灣高等法院檢察署92年9 月9 日檢文允字第09
    21001203號函附之「臺灣高等法院檢察署檢察長概括選任鑑
    定機關表列」足參，則上開槍彈鑑定書，為刑事訴訟法第15
    9 條第1 項規定之例外情形，應有證據能力。另卷附內政部
    警政署刑事警察局之97年5 月5 日刑鑑字第0970060044 號
    函（原審卷95-96 頁）又同一鑑定人於原審審理時經囑託就
    前次未鑑定之子彈均予擊發鑑定所函復之鑑定結果，依前開
    說明，亦應認有證據能力。
二、本件判決後述所引其他審判外之書面資料，檢察官、被告及
    辯護人均知為審判外之書面資料，且均同意或無異議作為證
    據，本院審酌其取得之過程並無瑕疵，且與本案具有關連性
    ，未見有何不適當之情形，是依刑事訴訟法第159 條之5 第
    2 項之規定認均具有證據能力。
貳、實體上之認定
一、前揭犯罪事實，業據被告甲○○坦承不諱（本院卷139 頁）
    ，並經證人即前揭時地執行搜索之承辦警員林俊儒、王聖群
    於原審證述綦詳，復有扣案附表一、二、三、四所示之物在
    卷，而上開槍彈及零件均經內政部警政署刑事警察局鑑定結
    果：(一)附表一編號(一)所示為美國SMITH&WESSON廠659 型，9m
    m 制式手槍（槍號A731607 號；槍枝管制編號：0000000000
    號），槍管內具5 條右旋來復線，擊發功能正常，可供擊發
    同口徑制式子彈使用，認具殺傷力；(二)附表一編號(二)、(三)、
    (四)、(五)所示均為以仿BERETTA 廠92FS型半自動手槍製造之槍
    枝，換裝土造金屬槍管而成之改造手槍，擊發功能正常，可
    供擊發適用子彈使用，認具殺傷力；(三)附表二所示為土造金
    屬滑套（槍枝管制編號：0000000000號）；(四)附表三各項所
    示依序為0.45 吋 制式子彈、9mm 制式子彈、9mm 制式霰彈
    、非制式子彈、0.22吋制式子彈、口徑12 GAUGE制式霰彈（
    數量及擊發能力各如所示），其經鑑定而擊發者，均具有殺
    傷力，有內政部警政署刑事警察局96年12月11日刑鑑字第09
    6016 8923 號槍彈鑑定書、97年5 月5 日刑鑑字第09700600
    44號函附卷可按（偵卷49至60頁、原審卷95-96 頁），被告
    甲○○自白寄藏手槍、改造手槍、子彈及槍枝主要組成零件
    犯行，核與事實相符，故自得作為認定被告之犯罪依據。被
    告之辯護人雖以: 扣案之滑套係玩具槍擬槍之組成零件，依
    槍砲彈藥刀械管制條例第20條之1 規定，本屬不罰，且本案
    原本起訴製造手槍，在一審撤回起訴（見撤回起訴書），按
    零件既為製造行為之一部分，為製造行為所吸收，製造部分
    既經撤回，原判決仍就持有零組件論科，則有未當云云（本
    院卷143 頁）。惟查扣案之上開曾送鑑之改造槍枝1 支（槍
    支管制編號0000000000號），係土造金屬滑套、塑膠槍身、
    塑膠彈匣、金屬複進簧桿、金屬槍管固定銷，其中土造金屬
    滑套，認屬內政部86年11月24日（86）台內警字第8670683
    號公告之槍砲主要零件之事實，此有內政部函（97年8 月25
    日內授警字第09 7087218號）在卷可按（本院卷77頁）。又
    按（一）仿製真槍之玩具槍支零組件、金屬零件半成品，無
    法供組成槍枝使用之之金屬物件等，固非屬內政部86年11月
    24日台（86）內警字第867068 3號公告之槍砲主要組成零件
    。（二）土造（改造）槍枝雖未具殺傷力，然其零件經拆解
    、套用、加工，仍可組成槍枝使用者，則屬管制之列。復經
    內政部函示（97年10月17日內授警字第0970871517號）甚明
    （本院卷117 號），故本件改造槍枝1 支（槍支管制編號
    0000000000號），雖係塑膠槍身、塑膠彈匣、金屬複進簧桿
    、金屬槍管固定銷，惟其中之土造金屬滑套部分既可經拆解
    、套用，而可組成槍枝使用者，故應屬內政部公告之槍砲主
    要組成零件之事實，已可確認，足見被告辯護人以本件扣案
    之滑套係玩具槍擬槍之組成零件，不罰云云，則有誤會。又
    按訴訟繫屬後，可否減縮部分起訴事實，端視案件之同一性
    有無影響而定。就同一之基本社會事實與（非數罪性質之）
    實質上一罪之情形以言，雖減縮部分起訴事實，然於基本法
    律評價不生影響，是依檢察一體原則，檢察官自可當庭以言
    詞更正之，法院則不受拘束；就裁判上一罪之情形而言，實
    體法上，各罪之法益均受保護、皆可評價，減縮事實，將致
    相關罪名無從附麗，有評價不足之嫌，前已確定之訴訟關係
    亦隨之變更，於此，因刑事訟訴法第270 條前段規定：「撤
    回起訴與不起訴有同一之效力，以其撤回書視為不起訴處分
    書。」是檢察官須依同法第269 條第2 項規定，提出敘明理
    由之撤回書，以昭慎重，並維告訴人權益。法院審理結果，
    除認為係實質上數罪之情形，即生撤回效力外，如認為未撤
    回部分與撤回部分均屬有罪，且具裁判上一罪關係時，仍得
    本於審判不可分之原則，一併審究；然如認為二部分不具有
    該關係，即可不予裁判。惟若檢察官僅以言詞表示，而未補
    具撤回書，應不生效力，其訴訟繫屬未消滅，法院仍應裁判
    ，否則即有同法第379 條第12款所稱已受請求之事項未予判
    決之違誤（最高法院97年度台非字第470 號判決參照）。
    本件被告於原審被訴違反槍砲彈藥刀械管制條例第8 條第1
    項製造可發射金屬或子彈具有殺傷力之槍砲罪部分，雖經原
    審檢察官對此部分撤回起訴並敘明理由，此有撤回起訴書（
    臺灣屏東地方法院檢察署96年度蒞字第7168號）可按（原審
    卷37至38頁），然因該部分與其他未經撤回之持有（寄藏）
    改造槍枝、槍枝主要組成零件部分既有想像競合犯之關係（
    原審判決由第5 頁最一行誤載法條競合之一罪），依公訴不
    可分原則，其一部撤回尚不生撤回之效力，然扣案如附表所
    示之槍彈及槍支主要零件，既均為被告甲○○受寄藏放之物
    ，已如前述，惟依現有卷證，其製造槍枝之犯行分，雖屬不
    能證明，然依公訴意旨此部分既與前揭經論罪部分有裁判上
    一罪（原審誤載實質上一罪）之不可分關係，爰不另為無罪
    之諭知。故辯護人另以: 本件持有槍砲主要組成零件（土造
    金屬滑套）為製造行為之一部分，製造部分既經撤回，原判
    決仍就持有零組件論科，而有未當云云，亦有誤會。綜上所
    述，本件事證已臻明確，被告犯行洵堪認定。
二、核被告甲○○持有附表一編號（一）所示制式手槍之行為，
    係犯違反槍砲彈藥刀械管制條例第7 條第4 項之未經許可寄
    藏手槍罪；其持有附表一編號（二）至編號（五）所示改造
    手槍之行為，係犯違反槍砲彈藥刀械管制條例第8條 第4 項
    之未經許可，寄藏可發射子彈，具有殺傷力之改造手槍罪；
    其持有附表三所示各式可擊發而具有殺傷力子彈之行為，係
    犯違反槍砲彈藥刀械管制條例第12條第4 項未經許可，寄藏
    子彈罪；又其持有附表二編號（一）所示土造金屬滑套之行
    為，係犯違反槍砲彈藥刀械管制條例第13條第4 項之未經許
    可，寄藏槍枝主要組成零件罪。又被告甲○○所犯未經許可
    寄藏前揭手槍、改造手槍、子彈及槍枝主要組成零件罪，係
    以一行為而觸犯數罪名，應依刑法第55條想像競合犯之關係
    ，從一重之未經許可寄藏手槍罪處斷。
三、原審認被告甲○○罪證明確，依刑事訴訟法第299 條第1 項
    前段，槍砲彈藥刀械管制條例第7 條第4 項、第8 條第4 項
    、第12條第4 項、第13條第4 項，刑法第11條前段、第55條
    、第42條第3 項之規定，並審酌被告平日素行、教育程度、
    犯罪前科紀錄及其犯罪寄藏制式、改造手槍、子彈及槍枝主
    要組成零件之種類及數量，火力驚人，足與警網1 組之配備
    匹敵，且持續時間長達近2 年半，對社會治安隱存之危害至
    鉅，犯後坦承犯行之態度，並敘明扣案附表一編號（一）所
    示制式手槍1 支、編號（二）至編號（五）所示改造手槍4
    支及附表二所示土造金屬滑套1 個，均依法不得持有之違禁
    物，應依刑法第38條第1 項第1 款規定沒收之。另扣案附表
    三所示具殺傷力之子彈，因鑑驗擊發而喪失擊發能力，與具
    他因不能擊發而無殺傷力之子彈，均不具違禁物性質，均不
    另為沒收之諭知。扣案附表四編號（四）（五）（六）所示
    之物，或依其種類、材質已非屬前開所列槍枝「主要」組成
    零件範圍，或其整體製造目的業經鑑定報告明示為模型槍，
    依前所述，與附表四編號（一）（二）（三）所列其他不能
    擊發而不具殺傷力之槍枝3 支，均非槍砲彈藥刀械管制條例
    所規範之槍砲主要零件，亦不另為沒收之諭知。其認事用法
    ，核無不合，量刑亦屬允當。被告上訴意旨以改造手槍（槍
    支管制編號0000000000號）中之土造金屬滑套並非槍枝主要
    組成零件及原審量刑過重云云，指摘原判決不當，自無理由
    ，應予駁回。
據上論斷，應依刑事訴訟法第368條，判決如主文。
本案經檢察官姜麗儒到庭執行職務。
中    華    民    國    97    年    12    月    10    日
                  刑事第八庭    審判長法  官   洪兆隆
                                      法  官   郭玫利
                                      法  官   李政庭
以上正本證明與原本無異。
如不服本判決應於收受本判決後10日內向本院提出上訴書狀，其
未敘述上訴理由者，並得於提起上訴後10日內向本院補提理由書
狀（均須按他造當事人之人數附繕本）「切勿逕送上級法院」。
中    華    民    國    97    年    12    月    10    日
                                      書記官   吳福連
附錄本判決論罪之法條：
槍砲彈藥刀械管制條例第7條
未經許可，製造、販賣或運輸火砲、肩射武器、機關槍、衝鋒槍
、卡柄槍、自動步槍、普通步槍、馬槍、手槍或各類砲彈、炸彈
、爆裂物者，處死刑、無期徒刑或7 年以上有期徒刑；處徒刑者
，併科新台幣3 千萬元以下罰金。
未經許可，轉讓、出租或出借前項所列槍砲、彈藥者，處無期徒
刑或5 年以上有期徒刑，併科新台幣1 千萬元以下罰金。
意圖供自己或他人犯罪之用，而犯前二項之罪者，處死刑或無期
徒刑；處徒刑者，併科新台幣5 千萬元以下罰金。
未經許可，持有、寄藏或意圖販賣而陳列第一項所列槍砲、彈藥
者，處5年以上有期徒刑，併科新台幣1千萬元以下罰金。
第一項至第三項之未遂犯罰之。
槍砲彈藥刀械管制條例第8條
未經許可，製造、販賣或運輸鋼筆槍、瓦斯槍、麻醉槍、獵槍、
空氣槍或第四條第1 項第1 款所定其他可發射金屬或子彈具有殺
傷力之各式槍砲者，處無期徒刑或5 年以上有期徒刑，併科新臺
幣1 千萬元以下罰金。
未經許可，轉讓、出租或出借前項所列槍枝者，處5 年以上有期
徒刑，併科新臺幣1 千萬元以下罰金。
意圖供自己或他人犯罪之用，而犯前二項之罪者，處無期徒刑或
7 年以上有期徒刑，併科新臺幣1 千萬元以下罰金。
未經許可，持有、寄藏或意圖販賣而陳列第1 項所列槍枝者，處
3 年以上10年以下有期徒刑，併科新臺幣7 百萬元以下罰金。
第一項至第三項之未遂犯罰之。
槍砲彈藥刀械管制條例第12條
未經許可，製造、販賣或運輸子彈者，處1 年以上7 年以下有期
徒刑，併科新台幣5百萬元以下罰金。
未經許可，轉讓、出租或出借子彈者，處6 月以上5 年以下有期
徒刑，併科新台幣3 百萬元以下罰金。
意圖供自己或他人犯罪之用，而犯前二項之罪者，處3 年以上10
年以下有期徒刑，併科新台幣7 百萬元以下罰金。
未經許可，持有、寄藏或意圖販賣而陳列子彈者，處5 年以下有
期徒刑，併科新台幣3 百萬元以下罰金。
第一項至第三項之未遂犯罰之。
槍砲彈藥刀械管制條例第13條
未經許可，製造、販賣或運輸槍砲、彈藥之主要組成零件者，處
3 年以上10年以下有期徒刑，併科新台幣7 百萬元以下罰金。
未經許可，轉讓、出租或出借前項零件者，處1 年以上7 年以下
有期徒刑，併科新台幣5 百萬元以下罰金。
意圖供自己或他人犯罪之用，而犯前二項之罪者，處5 年以上有
期徒刑，併科新台幣1 千萬元以下罰金。
未經許可，持有、寄藏或意圖販賣而陳列第一項所列零件者，處
6 月以上5 年以下有期徒刑，併科新台幣3 百萬元以下罰金。
第一項至第三項之未遂犯罰之。
 附表一（經鑑定有殺傷力之槍枝部分）
┌─┬──────┬──┬─────┬────┬────┬────┐
│  │  名    稱  │數量│ 管制編號 │ 性  質 │鑑定結果│ 備  註 │
├─┼──────┼──┼─────┼────┼────┼────┤
│(一)│美國SMITH ＆│1 支│0000000000│制式手槍│有殺傷力│起訴書附│
│  │WESSON廠659 │    │          │        │        │表編號七│
│  │型9 mm半自動│    │          │        │        │        │
│  │手槍        │    │          │        │        │        │
├─┼──────┼──┼─────┼────┼────┼────┤
│(二)│以仿BERETTA │1 支│0000000000│改造手槍│有殺傷力│起訴書附│
│  │廠92FS型半自│    │          │        │        │表編號八│
│  │動手槍，換裝│    │          │        │        │        │
│  │土造金屬槍管│    │          │        │        │        │
│  │製造之槍枝  │    │          │        │        │        │
├─┼──────┼──┼─────┼────┼────┼────┤
│(三)│以仿BERETTA │1 支│0000000000│改造手槍│有殺傷力│起訴書附│
│  │廠92FS型半自│    │          │        │        │表編號八│
│  │動手槍，換裝│    │          │        │        │        │
│  │土造金屬槍管│    │          │        │        │        │
│  │製造之槍枝  │    │          │        │        │        │
├─┼──────┼──┼─────┼────┼────┼────┤
│(四)│以仿BERETTA │1 支│0000000000│改造手槍│有殺傷力│起訴書附│
│  │廠92FS型半自│    │          │        │        │表編號八│
│  │動手槍，換裝│    │          │        │        │        │
│  │土造金屬槍管│    │          │        │        │        │
│  │製造之槍枝  │    │          │        │        │        │
├─┼──────┼──┼─────┼────┼────┼────┤
│(五)│以仿BERETTA │1 支│0000000000│改造手槍│有殺傷力│起訴書附│
│  │廠92FS型半自│    │          │        │        │表編號八│
│  │動手槍，換裝│    │          │        │        │        │
│  │土造金屬槍管│    │          │        │        │        │
│  │製造之槍枝  │    │          │        │        │        │
└─┴──────┴──┴─────┴────┴────┴────┘
 附表二（槍枝主要組成零件部分）
┌─┬────────┬────┬─────┬──────────┐
│  │   名      稱   │ 數  量 │ 管制編號 │    備       註     │
├─┼────────┼────┼─────┼──────────┤
│(一)│土造金屬滑套    │  1 個  │0000000000│起訴書附表編號十四    │
└─┴────────┴────┴─────┴──────────┘
 附表三（子彈部分）
┌─┬───────┬──┬──────┬────┬───────┐
│  │  名      稱  │數量│  試射情形  │鑑定結果│  備      註  │
├─┼───────┼──┼──────┼────┼───────┤
│(一)│0.45吋制式子彈│53顆│均可擊發    │具殺傷力│起訴書附表編號│
│  │              │    │            │        │一            │
├─┼───────┼──┼──────┼────┼───────┤
│(二)│9 mm制式子彈  │86顆│75顆可擊發  │具殺傷力│起訴書附表編號│
│  │              │    ├──────┼────┤二（起訴書誤載│
│  │              │    │11顆不能擊發│無殺傷力│為78顆）      │
├─┼───────┼──┼──────┼────┼───────┤
│(三)│9 mm制式霰彈  │5 顆│均可擊發    │具殺傷力│起訴書附表編號│
│  │              │    │            │        │三            │
├─┼───────┼──┼──────┼────┼───────┤
│(四)│非制式子彈    │3 顆│2顆可擊發   │具殺傷力│起訴書附表編號│
│  │              │    ├──────┼────┤五            │
│  │              │    │1顆無法擊發 │無殺傷力│              │
├─┼───────┼──┼──────┼────┼───────┤
│(五)│0.22吋制式子彈│3 顆│2顆可擊發   │具殺傷力│起訴書附表編號│
│  │              │    ├──────┼────┤四            │
│  │              │    │1顆無法擊發 │無殺傷力│              │
├─┼───────┼──┼──────┼────┼───────┤
│(六)│口徑12 GAUGE  │20顆│均可擊發    │具殺傷力│起訴書附表編號│
│  │制式霰彈      │    │            │        │六            │
└─┴───────┴──┴──────┴────┴───────┘
 附表四（不另為沒收諭知部分）
┌─┬─────────┬─────┬─────────┬────┐
│  │   名      稱     │ 管制編號 │     鑑定結果     │ 備  註 │
├─┼─────────┼─────┼─────────┼────┤
│(一)│德國WALTHER廠P88  │0000000000│無殺傷力（內具阻鐵│起訴書附│
│  │COMPACT型9 mm口徑 │          │無法發射）        │表編號十│
│  │模型槍            │          │                  │        │
├─┼─────────┼─────┼─────────┼────┤
│(二)│德國SIG SAUER 廠  │0000000000│無殺傷力（內具阻鐵│起訴書附│
│  │P239型9 mm口徑模型│          │無法發射）        │表編號十一│
│  │槍                │          │                  │        │
├─┼─────────┼─────┼─────────┼────┤
│(三)│仿衝鋒槍製造槍枝  │0000000000│無殺傷力（內具阻鐵│起訴書附│
│  │                  │          │無法發射）        │表編號九│
├─┼─────────┴─────┴─────────┼────┤
│(四)│塑膠槍身、塑膠彈匣、金屬複進簧桿、金屬槍管固定銷（│起訴書附│
│  │與附表二編號(一)併同扣案）                          │表編號十四│
├─┼─────────────────────────┼────┤
│(五)│德國WALTHER廠P22型9 mm口徑模型槍之金屬滑套、塑膠槍│起訴書附│
│  │身、金屬彈匣、金屬複進簧、複進簧桿等物            │表編號十二│
├─┼─────────────────────────┼────┤
│(六)│德國ROHM廠VERTOR CP1型9 mm口徑模型槍之金屬滑套、塑│起訴書附│
│  │膠槍身、金屬彈匣、金屬複進簧等物                  │表編號十三│
└─┴─────────────────────────┴────┘


司法院資訊處製作；財團法人民間司法改革基金會備份。
